臺灣高等法院臺中分院刑事判決　　　　100年度上易字第501號
上　訴　人　臺灣臺中地方法院檢察署檢察官
被　　　告　蔡貴英
上列上訴人因被告賭博案件，不服臺灣臺中地方法院100年度易
字第151號中華民國100年1月25日第一審判決（起訴案號：臺灣
臺中地方法院檢察署99年度偵字第25576號），提起上訴，本院
判決如下：
    主  文
原判決撤銷。
本件免訴。
    理  由
一、原判決略以：本件被告蔡貴英前因意圖營利，基於供給賭博
    場所及聚眾賭博之集合犯意，自民國99年 9月間之某日起至
    99年10月21日止，擔任六合彩組頭，提供其位在臺中縣沙鹿
    鎮○○○街 145號住處作為公眾得出入之簽賭場所，接受不
    特定賭客撥打或傳真至設於其上開住處之 00-00000000號電
    話兼傳真機簽賭下注，並與賭客對賭，而經營俗稱「六合彩
    」之賭博。其賭法係賭客依照香港六合彩號碼簽注，每注如
    簽注新臺幣（下同） 100元，以核對香港六合彩每星期二、
    四、六開出之中獎號碼決定輸贏，且區分為「2星」、「3星
    」等不同賠率玩法與簽注之賭客對賭，賭客如簽中，每注分
    別可獲得 5700元、5萬7000元之彩金，如未簽中，所繳交之
    賭金則悉數歸蔡貴英所有，而以此從中牟利。嗣於99年10月
    21日20時50分許，為員警持搜索票至上開地點搜索而查獲，
    並扣得傳真機1台、帳冊單6張、傳真簽單13張、港號支數速
    見表4張及電腦1台，因而涉犯刑法第266條第1項前段之賭博
    、第 268條前段之意圖營利提供賭博場所及後段之聚眾賭博
    罪嫌，被告並係一行為，觸犯上開罪名，應從一重論以刑法
    第268條後段之意圖營利聚眾賭博罪嫌，經臺灣臺中地方法
    院檢察署檢察官於99年10月28日以99年度速偵字第4024號聲
    請簡易判決處刑，並經臺灣臺中地方法院沙鹿簡易庭於99年
    11月26日判處有期徒刑3月，如易科罰金，以新臺幣1000元
    折算1日，並於99年12月20日判決確定，有上開案件聲請簡
    易判決處刑書、判決書及臺灣高等法院被告前案紀錄表各1
    份附卷可稽。而觀之該案之犯罪時間已完全包含本案，依上
    開說明，被告自始應均屬經營「六合彩」賭博行為之一貫延
    續，故被告執行該等業務，於行為概念上，應屬包括一罪，
    依一事不再理原則，該案判決之效力，應及於全部犯罪事實
    ；又本案係臺灣臺中地方法院檢察署檢察官於99年11月29日
    聲請簡易判決處刑，於99年12月16日繫屬臺灣臺中地方法院
    沙鹿簡易庭，是本案繫屬在後，揆諸前揭說明，則就被告所
    涉本案部分，依刑事訴訟法第8條前段、第303條第7款規定
    ，應諭知不受理之判決。
二、檢察官上訴意旨略以：經營六合彩簽賭站之營業行為，在被
    查獲移送偵辦前持續進行，各行為之間如合於時空緊密連接
    之關係，自得以包括的一罪（集合犯）論之，苟如行為人被
    查獲移送偵辦後，不論是羈押或交保釋放，行為人之犯意即
    屬中斷，爾後再有經營六合彩之營業行為應屬另行起意而為
    之，與查獲前之營業行為即不能以包括的一罪論之。蓋如不
    作如此切割，恐有容許行為人於被查獲釋放後仍可繼續經營
    之嫌，自非遏止賭博之良策，亦與修法之本旨有悖。本件被
    告自99年9月間某日起至99年10月20日止，提供沙鹿鎮○○
    ○街 145號之住處，作為公眾得出入之場所經營「六合彩」
    簽賭站，供不特定之賭客下注簽賭之行為，既已於99年10月
    20日15時30分許，為警查獲，並扣得傳真機l台、計算機2台
    、簽注單2l張（簽單記載日期為10月19日）、帳冊 1張及聯
    絡清單 l張等物，經函送偵辦，揆諸前揭說明，應視其經營
    六合彩簽賭站之犯意已中斷；被告嗣於99年10月20日15時30
    分許後某時至99年10月21日20時50分許，經營六合彩簽賭，
    另為警查獲，並扣得傳真機l台、帳冊單6張、傳真簽單13張
    、港號支數速見表4張及電腦1台等物，應係另行起意；與本
    件被告前在99年10月20日被查獲在公眾得出入之場所賭博財
    物、意圖營利供給賭博場所及意圖營利聚眾賭博之犯行並無
    集合犯之適用。再揆諸上開中縣清警偵字第0990044020號移
    送卷宗內證據資料以觀，其為警查扣之簽單上所載簽注日期
    記載為10月21日，且原犯罪工具傳真機己於10月20日為警查
    扣，顯然被告在10月21日為警查扣之傳真機，應係另行購置
    ，足認99年10月21日與99年10月20日，被告 2次為警查獲之
    賭博犯意已非同一。被告固於99年10月22日（臺灣臺中地方
    法院檢察署99年度速偵字第4024號）偵查中，自承其經營賭
    博期間為99年9月間起至99年10月21日止，惟就99年9月間起
    至99年10月20日止之犯行，此僅有被告自白，復依卷證顯示
    資料及上開論述，應認其經營六合彩簽賭站之犯意已中斷。
    易言之，被告原繫屬臺灣臺中地方法院99年度沙簡字第 645
    號（臺灣臺中地方法院檢察署99年度速偵字第4024號）之賭
    博案件，其犯罪時點應係只有「99年10月20日遭警查獲後至
    99年10月21日止」。被告於「99年10月20日遭警查獲後至99
    年10月21日止」之經營六合彩簽賭站之犯行，與本件被告於
    「99年 9月間起至99年10月20日為警查獲前」之賭博犯行，
    其犯意顯非同一，應非同一案件，本件自不應為臺灣臺中地
    方法院99年度沙簡字第 645號判決效力所及，原審未及斟酌
    審判，難認原判決允當，請撤銷原判決，就被告所涉之本件
    賭博罪嫌另為適當之判決云云。
三、按案件曾經判決確定者，應諭知免訴之判決，且得不經言詞
    辯論為之，刑事訴訟第302條第1款、第 307條定有明文。所
    謂案件曾經判決確定者，應為免訴之判決，此項訴訟法上所
    謂一事不再理原則，關於實質上一罪或裁判上一罪，均有其
    適用。實體上一罪或裁判上之一罪，其一部分犯罪事實曾經
    判決確定者，其效力當然及於全部，故檢察官復將其他部分
    重行起訴，亦應諭知免訴之判決（最高法院32年上字第2578
    號、60年台非字第77號判例意旨參照）。
四、經查，被告蔡貴英基於意圖營利而聚眾賭博之犯意，自99年
    9月間某日起至99年10月21日止」，利用其位於臺中縣沙鹿
    鎮（現改制為臺中市沙鹿區○○○○街145號之住處，充為
    公眾得出入之賭博場所，經營「香港六合彩」簽賭站，供不
    特定之賭客下注簽賭。嗣於99年10月21日20時50分許，為警
    查獲等情，業經臺灣臺中地方法院檢察署檢察官以99年度速
    偵字第4024號聲請簡易判決處刑，並經臺灣臺中地方法院99
    年11月16日以99年度沙簡字第645號判決認被告觸犯意圖營
    利，聚眾賭博等罪，判處有期徒刑3月，並於99年12月20 日
    確定在案，有上開案件聲請簡易判決處刑書、判決書及臺灣
    高等法院被告前案紀錄表各1份附卷可稽。又不論係賭博或
    意圖營利聚眾賭博之行為，其本質上具有反覆、延續實行之
    特徵，核屬集合犯，實體法上應僅論以一罪。本件被告之本
    案賭博犯行，雖於99年10月20日15時30分為警查獲，然被告
    被查獲後仍在同一地點實行相同賭博犯行，而於同年月21日
    20時50分許再為警查獲，其先後賭博犯行時間緊接，犯罪地
    點同一，其前後被查獲之賭博犯行顯具有反覆、延續實行之
    特徵，自應評價認係包括一罪之集合犯，核為同一案件，況
    被告之本案賭博犯行，已包含於前開確定判決所認定之犯罪
    事實內，自為該確定判決既判力所及，基於一事不再理原則
    ，本案即應諭知免訴。原審未予詳察，遽依刑事訴訟法第30
    3條第7款諭知本件公訴不受理之判決，尚有未洽。檢察官上
    訴意旨所陳，固無理由，惟原判決既屬可議，自應由本院將
    原判決撤銷，另諭知免訴之判決，並不經言詞辯論為之。
五、據上論斷，應依刑事訴訟法第369條第1項前段、第 364條、
    第307條、第302條第1款，判決如主文。
中    華    民    國   100    年    4     月    19    日
            刑事第四庭    審判長法  官  洪  耀  宗
                                法  官  劉  登  俊
                                法  官  許  文  碩
以上正本證明與原本無異。
不得上訴。
                                書記官  郭  蕙  瑜
中    華    民    國   100    年    4     月    19    日